臺灣高等法院高雄分院刑事判決　　　　 94年度上訴字第405號
上　訴　人
即　被　告　甲○○
指定辯護人　本院公設辯護人　孫妙岑
上列上訴人因強盜案件，不服臺灣高雄地方法院93年度訴字第
3051號中華民國94年1 月25日第一審判決（起訴案號：臺灣高雄
地方法院檢察署93年度偵字第18700 號），提起上訴，本院判決
如下：
     主  文
上訴駁回。
     事  實
一、甲○○於民國（下同）93年9 月28日18時40分許至高雄市○
    ○區○○里○○街26號「藍語網咖」店內使用電腦上網，見
    徐正青所有之銀色行動電話1 支（廠牌為：OKWAP 、型號為
    ：S762型）置於桌上，竟意圖為自己不法之所有，趁徐正青
    不注意而不及防備之際，快步走近桌邊，伸手搶奪前開行動
    電話1 支。得手後，甲○○旋即迅速跑出門外逃離現場。徐
    正青見狀立即追出店外，甲○○迅即要跳上其兄葉明仁騎乘
    之機車，惟不慎未坐上而摔倒在地，起身後又往前逃跑。徐
    正青為取回被搶走之手機，並阻止甲○○逃離，而自後拉住
    甲○○，乃與甲○○發生拉扯。詎甲○○為脫免逮捕，竟以
    徒手毆打徐正青身體之方式對徐正青施以強暴，甲○○之兄
    葉明仁騎機車在現場，誤認甲○○無故遭人追打，亦基於傷
    害之犯意，加入毆打徐正青，而持安全帽毆打徐正青之身體
    ，致徐正青受有左胸、左臉部、右側及大腿鈍傷等傷害（傷
    害部分，已經徐正青撤回告訴，葉明仁並經原審判決不受理
    確定），2 人隨即趁隙逃離現場，嗣經員警據報到場後，發
    現甲○○掉落於現場之行動電話，始循線查獲。
二、案經徐正青訴由高雄市政府警察局左營分局移送台灣高雄地
    方法院檢察署檢察官偵查起訴。
    理  由
一、證據能力之論述
（一）按被告以外之人於偵查中向檢察官所為陳述，除顯有不可
      信之情況者外，得為證據，同法第159 條之1 第2 項定有
      明文。偵查中對被告以外之人（包括證人、鑑定人、告訴
      人、被害人及共同被告等）所為之偵查筆錄，或被告以外
      之人向檢察官所提之書面陳述，性質上均屬傳聞證據。惟
      現階段刑事訴訟法規定檢察官代表國家偵查犯罪、實施公
      訴，依法其有訊問被告、證人及鑑定人之權，證人、鑑定
      人且須具結，而實務運作時，檢察官偵查中向被告以外之
      人所取得之陳述，原則上均能遵守法律規定，不致違法取
      供，其可信度極高，職是，被告以外之人前於偵查中已具
      結而為證述，除反對該項供述得具有證據能力之一方，已
      釋明「顯有不可信之情況」之理由外，不宜以該證人未能
      於審判中接受他造之反對詰問為由，即遽指該證人於偵查
      中之陳述不具證據能力。
（二）本件證人即被害人徐正青於檢察官偵查中所為之陳述（見
      偵查卷第54至56頁），其未曾提及檢察官在偵查時有不法
      取供之情形，被告亦未釋明上開供述有何顯不可信之情況
      ，依上說明，證人徐正青於偵查中之證言自均具有證據能
      力。
二、本件論罪科刑之證據及理由
（一）訊據上訴人即被告甲○○固坦承有於前揭時、地搶奪被害
      人徐正青所有之上開手機1 支的事實，惟矢口否認有為脫
      免逮捕而對被害人施強暴之準強盜犯行，辯稱：伊搶到手
      機後，立即逃跑，可能因為太緊張而摔倒，不是因為跳機
      車而摔倒。伊爬起來後，就看到伊哥哥葉明仁與徐正青在
      別人的屋內打架，而且旁邊很多民眾圍觀，伊立刻把機車
      扶起來發動，並叫我哥哥不要打了，之後就騎機車載我哥
      哥離開現場云云。惟查：
  (二)被告甲○○於前揭時、地趁證人徐正青未注意而不及防備
      之際搶奪被害人徐正青之手機1 支之事實，除據被告甲○
      ○於警、偵訊及原審、本院審理時始終坦承不諱外，核與
      證人即被害人徐正青在偵查、原審中證述關於伊在上開時
      、地遭被告搶奪手機1 支之情節相符，並有贓物認領保管
      收據1 紙在卷可稽，足認被告甲○○前揭關於搶奪犯行之
      自白部分核與事實相符，自堪採為論罪之依據，被告甲○
      ○搶奪之犯行，至臻明確。
  (三)雖被告甲○○否認其為脫免遭逮捕而對證人徐正青施以毆
      打之強暴行為，惟被告甲○○於搶奪得手後，隨即為證人
      徐正青發覺，被告甲○○為求脫逃而對證人徐正青徒手毆
      打，適在場之被告之兄葉明仁見狀亦參與共同毆打證人徐
      正青等情，業據證人即被害人徐正青在偵查中向檢察官證
      述稱：伊發現手機被搶，立即追趕出去。外面有1 台機車
      在旁邊巷子等他，搶伊手機的那個人要跳上機車時跌倒了
      ，伊就追到他，他起身後，伊要拿手機，他就打伊，另騎
      機車那人也拿安全帽打伊等語。在原審中亦到庭結稱：「
      （93年9 月28日當時案發情形？）我於案發現場上網查資
      料，我把我的手機放在桌上，有人把我的手機搶走，之後
      我就追出去‧‧‧搶我手機的人，有另一位人騎著機車在
      旁邊等他，他要跳上機車，但是跳不上去而摔倒，我就追
      上他，他就開始打我，騎機車的那個人就停下來一起打我
      ，就把安全帽脫下來打我，圍觀民眾愈來愈多，他們2 人
      就騎車逃離。搶我的那個人是徒手打我。」、「（徒手打
      你，及持安全帽打你的人是否是同1 人？）不同人。」、
      「（徒手打你的人是否是搶你手機的人？）是，我能確定
      。」、「（他如何徒手打你？）他用拳頭打我身體好幾十
      下，並用腳踹我，之後我也去驗傷。」、「（你所受的傷
      ，是騎機車的人所造成或是搶你手機的人所造成？）2 人
      都有。他們2 人打我的地方都一樣。」、「搶我手機的人
      摔倒之後，爬起來就先打我，騎機車的人見狀就把機車停
      下，並把安全帽脫下加入一起打我。我當時只有被打的份
      。」等語（見原審卷第89至91頁審判筆錄）明確，足見當
      時被告與被告之兄葉明仁均先後有動手毆打被害人徐正青
      而對之施強暴。另證人徐正青因攔阻被告甲○○，而遭被
      告甲○○當場施以強暴行為，致受有左胸、左臉部、右側
      及大腿鈍傷等傷害，復有高雄榮民總醫院診斷證明書一紙
      在卷可按，是被告甲○○辯稱伊沒有毆打證人徐正青云云
      ，顯係卸責之詞，尚無足採。
（四）雖證人葉明仁於原審審理時證稱：「（你在何處等甲○○
      ？情形如何？）我到場時，就看到我弟弟（被告）被別人
      追出來。我看到他被一群人追，我不知道發生何事，我就
      持安全帽追打追我弟弟的人，被我打的人就跑到別人家裡
      去，過一下我弟弟就騎車叫我趕快走。」、「（你有否看
      到你弟弟打徐正青？）是我打徐正青，我弟弟在騎機車。
      」等語（見前開審判筆錄，第85頁）。然上揭證人葉明仁
      之身分為被告甲○○之兄，其與被告甲○○既係兄弟之血
      親關係，是其上揭證詞難免係為迴護被告甲○○之詞。而
      參以證人即被害人徐正青之友人黃俊富於原審審理時證稱
      ：「（你於警訊時，所說徐正青被2 人毆打，請詳述？）
      我到的時候，我看到徐正青與另2 人在別人的房子，一個
      人有拿安全帽，一個人沒有，當時徐正青的眼鏡掉下來，
      我問他發生何事，他說他的手機被搶，我上前要攔下他們
      ，當時沒有拿安全帽的人跑去發動機車，有拿安全帽的人
      作勢要打我，他們就順勢騎機車離開。」、「（有否看到
      徐正青被打？）沒有。我到的時候，徐正青的眼鏡已經掉
      下來。我沒有看到徐正青被打的情形。但是我可以確定我
      到現場時，徐正青與二人在別人的屋子」等語（見前開審
      判筆錄，第100 頁）。經查：本件證人黃俊富係因與徐正
      青一同至該網咖店上網，偶然在場而到庭作證，與被告甲
      ○○素不相識，2 人間應無何恩怨、糾紛或仇恨，是在客
      觀上證人黃俊富並無作偽證誣陷被告甲○○之可能與必要
      ，故此，依證人黃俊富之前開證詞，伊當時確實有看到被
      告甲○○、證人葉明仁一同與被害人徐正青一起出現在他
      人屋內，是證人葉明仁所證稱：只有伊追打證人徐正青至
      他人屋內，被告甲○○則在騎車云云，顯不屬實。準此，
      自難以證人葉明仁前開不實之證述為被告甲○○有利之認
      定。綜上所述，被告甲○○應有為脫免逮捕而當場對證人
      徐正青施以強暴，並因而致證人徐正青受有前開傷害之行
      為。準此，被告甲○○搶奪他人財物，為脫免逮捕而當場
      對被害人施強暴之準強盜犯行應堪認定。
三、本件論罪科刑法律之適用
    核被告甲○○所為，係犯刑法329 條之準強盜罪，應依同法
    第328 條第1 項強盜罪之法定刑論處。至公訴人起訴意旨雖
    認傷害並非強暴脅迫之當然結果，應併予以論斷，而認被告
    犯準強盜之行為另觸犯傷害罪名，為牽連犯關係，應從一重
    之罪刑處斷。惟查被告甲○○涉犯刑法第277 條第1 項之普
    通傷害罪，依同法第287 條前段之規定，須告訴乃論。告訴
    人徐正青於原審審判期日，已當庭表明撤回傷害部分告訴之
    意，並經載明筆錄可稽，因公訴意旨認此部分與本案論罪科
    刑部分具有牽連犯之裁判上一罪關係，應不另為不受理之諭
    知。
四、維持原審判決之理由
    原審因而依刑法第329 條、第328 條第1 項規定，並審酌被
    告甲○○年輕且身體健全，竟不思守法務實工作，而搶奪他
    人財物，甚至為脫免逮捕而對被害人徐正青施以毆打強暴之
    行為，除造成被害人徐正青財產損失及身心受創外，更危害
    社會安寧秩序非輕，再酌以其犯罪後仍拒不承認施強暴之犯
    行，難認其有悔改之意，態度非佳等一切情狀，量處被告有
    期徒刑5 年6 月，並明公訴人起訴認為屬牽連犯關係之傷
    害罪部分不另為不受理諭知之旨，本院認原判決認事用法均
    無違誤，量刑亦稱允當，被告上訴意旨仍矢口否認有對被害
    人施強暴之犯行，指摘原判決不當，洵無足取，上訴為無理
    由，應予駁回。
五、同案被告葉明仁被訴傷害罪部分，已經原審為不受理判決確
    定。
六、據上論斷，應依刑事訴訟法第368條，判決如主文。
本案經檢察官邱榮藏到庭執行職務。
中　　華　　民　　國　　94　　年　　6 　　月　　16　　日
                  刑事第一庭  審判長法  官  郭雅美
                                    法  官  江泰章
                                    法  官  莊崑山
以上正本證明與原本無異。
如不服本判決應於收受本判決後10日內向本院提出上訴書狀，其
未敘述上訴理由者，並得於提起上訴後10日內向本院補提理由書
狀（均須按他造當事人之人數附繕本）「切勿逕送上級法院」。
中　　華　　民　　國　　94　　年　　6 　　月　　16　　日
　　　　　　　　　　　　　　　　　　書記官  張文斌
附錄本判決論罪科刑法條：
中華民國刑法第329條
(準強盜罪)
竊盜或搶奪，因防護贓物、脫免逮捕或湮滅罪證，而當場施以強
暴脅迫者，以強盜論。
